【裁判字號】    99,上訴,249
【裁判日期】    990414
【裁判案由】    偽造文書等
【裁判全文】
臺灣高等法院臺南分院刑事判決         99年度上訴字第249號
上  訴  人
即  被  告  丑○○
上列上訴人因違反偽造文書等案件，不服臺灣嘉義地方法院98年
度訴字第885號中華民國98年12月29日第一審判決（起訴案號：
臺灣嘉義地方法院檢察署98年度偵字第6886號），提起上訴，本
院判決如下：
    主  文
上訴駁回。
    理  由
一、按刑事訴訟法第350條、第361條、第362條、第367條規定，
    不服地方法院之第一審判決而上訴者，須提出上訴書狀，並
    應敘述具體理由，此為上訴必備之程式；如所提之書狀未敘
    述上訴理由，或僅曾以言詞陳述上訴理由者，均應於上訴期
    間屆滿後20日內補提理由書於第一審法院。第一審法院經形
    式審查，認逾期未補提上訴理由者，應定期間先命補正；逾
    期未補正者，為上訴不合法律上之程式，應以裁定駁回。倘
    已提出上訴理由，但所提非屬具體理由者，則由第二審法院
    以上訴不合法律上之程式，判決駁回。又所稱具體理由，必
    係依據卷內既有訴訟資料或提出新事證，指摘或表明第一審
    判決有何採證、認事、用法或量刑等足以影響判決本旨之不
    當或違法，而構成應予撤銷之具體事由，始克相當；如未依
    上揭意旨指出具體事由，而僅泛言或單憑當事人自我說詞，
    指摘原判決採證認事違法、用法不當、判決不公、量刑過重
    等等，即屬未敘述具體理由，所提第二審上訴不合法律上之
    程式，得不經言詞辯論，由第二審法院予以判決駁回。
二、本件上訴人即被告丑○○不服原判決，於民國99年1月18日
    提起上訴，並於99年2月8日補提上訴理由書於原審法院轉呈
    本院，上訴理由係以：被告確實於97年11月12日至嘉義市刑
    警大隊報案，並託友人洪劍令先生與伊一同前往，其間在訊
    問筆錄時曾告知員警：伊有挪用客戶的資金，所以要來自首
    。並非如證人黃深謀所述當時僅有述說債務糾紛等語，請求
    撤銷原判決云云。
三、經查：
(一)、本件原判決以被告丑○○於偵審時之自白、告訴代理人丙○
    ○、乙○○偵訊時之證述、亞太商業銀行員工資料卡、員工
    動態紀錄卡、行員工作經歷紀錄卡、復華銀行員工動態紀錄
    卡、元大銀行員工動態資料紀錄表、被告職務工作內容資料
    表、被告與復華商業銀行及亞太商業銀行簽立之勞動契約、
    元大銀行97年11月19日元人資字第0970007189號通知終止勞
    動契約函、元大銀行職等職稱職務表、元大銀行金融服務處
    存匯業務外務人員管理要點、行政院金融監督管理委員會98
    年10月28日金管銀控字第09860013050號函各1份所示，暨辛
    ○○、己○○、寅○○、庚○、丁○○、戊○○○、癸○○
    、子○○、郭佳婷、郭親樺、甲○○、壬○○之上開帳戶開
    戶資料、顧客基本資料查詢單、印鑑卡影本、往來交易明細
    表、存摺影本等為據，以及如附表證據及出處欄所列各項證
    據在卷可佐。認定被告確有如原審附表所示之罪，各處如附
    表所示之刑等情。均已詳敘其所憑證據、認定理由及量刑依
    據，從形式上觀察並無任何採證認事、用法或量刑之不當或
    違法。
(二)、按對於未發覺之罪自首而受裁判者，得減輕其刑。刑法第62
    條前段固有明文。惟自首限以在犯罪未發覺前，自行申告其
    犯罪事實於該管公務員，而受法律上之裁判為要件，至其方
    式係用言詞或書面，以及係自行投案或託人代行，係直接向
    偵查機關為之，抑向非偵查機關請其轉送，均無限制。（最
    高法院24年上字第1162號判例參照）。若僅赴警局表明欲自
    首，但未陳述犯罪事實，即與自首之規定係為使犯罪事實易
    於發覺及獎勵犯人知所悔悟而設之意旨不符。查被告固曾於
    元大銀行提出告訴前之97年11月12日8時40分至嘉義市警察
    局刑警大隊報案，並要求員警記載其欲自首及說明詳情，惟
    當員警黃深謀受理而詢問時，被告僅稱在元大銀行工作時，
    因與客戶有金錢債務糾紛，遭銀行解僱，要報案說明案情，
    並未提及其有挪用客戶存款之狀況，未陳述其犯罪內容等情
    ，業據證人黃深謀於原審結證：「（丑○○在97年11月12日
    為何會到你們警察局去製作筆錄？）那天早上8點多丑○○
    到我們那邊，他說他在銀行上班，與客戶有錢款債務糾紛，
    銀行要把他解僱，他要來報案自首」、「（被告有無說他要
    自首的內容？）沒有講，一般到警察機關我們要先查證該人
    資料，我請他提出債務糾紛的當事人資料，他說他要去找資
    料，他沒有說詳細內容」、「（97年11月12日當天被告丑○
    ○離開嘉義市警察局刑警大隊的時候，你是否知道他倒底可
    能犯了甚麼罪？或者他犯罪的內容是甚麼你知不知道？）他
    只有說他跟客戶有錢的糾紛，銀行要解僱他，後來銀行的主
    管也有過來，至於他實際的犯罪內容及他所涉犯何罪，我不
    知道。」、「（丑○○後來還有無去跟你們報案或自首或敘
    述他的犯罪內容？）他只有97年11月12日那天8、9點而已，
    後來就都沒有再去了。」、「（員警工作紀錄簿中你寫到被
    告要自首並說明詳情，請問被告當時說了甚麼詳情？）他沒
    有講，他就是沒有講，是被告他說要自首，叫我一定要這樣
    寫。」、「（當時被告到警局要求做筆錄，有無明確指出他
    是挪用客戶存款的狀況嗎？）他沒有，他只有講說跟客戶有
    錢款糾紛，銀行要解僱他，他只有這樣簡單跟我講一下」、
    「（後來丑○○不做筆錄有說明原因嗎？）他講說他跟銀行
    已經和解完了，要自行處理。」、「（後來這份筆錄是他要
    求製作還是你要求他留下紀錄用的？）是我要求他留下紀錄
    用的，不然甚麼都沒有，而且這份資料被告的太太也在場。
    」、「沒有錄音‥‥一般人來報案或自首都會讓我們製作筆
    錄，但是他不讓我們做，所以最後他要離開的時候，我要他
    留下資料，我跟他說你不能來什麼都沒有，所以最後才會做
    這份筆錄」等語明確（見原審卷第67-74頁），即被告於原
    審亦自承：「我是97年11月17日到嘉羲市第一分局自首，在
    嘉義市○○路，有製作書類，那天早上我直接到嘉義市第一
    分局自首作筆錄，作筆錄當中嘉義分行的前任協理涂阿清有
    到分局來，當下跟我說這件事實我們可以回到銀行來解決和
    解，叫我把筆錄撤銷掉，警察局說不行，既然已經做了就要
    做下去，但是可以比較婉轉一些，當時還是有把筆錄做完。
    」、「涂協理當下有跟我說如果要做和解問我每月可以還多
    少，我說可以還5到6萬元。」等語（原審卷第28頁），顯見
    被告雖有前往警局欲行自首，惟因相信該銀行人員之說詞，
    有意私下和解，而未向員警敘述犯罪事實，此外，復有黃深
    謀提出經被告及當時在場被告之配偶簽名之調查筆錄可憑，
    參以前述被告供稱「當時還是有把筆錄做完」，該調查筆錄
    應係依據被告供述而製作，而該筆錄中並無被告承認犯罪事
    實之記載，被告當時未向員警自陳犯罪事實，已至為明確，
    從而被告上訴理由狀所載當時託友人洪劍令一同前往，詢問
    時曾告知員警有挪用客戶資金，要來自首云云，亦難認有調
    查必要性。
四、原審對本案被告不合於自首規定，已說明理甚詳，上訴意旨
    以前詞指摘原判決不當，無非係單憑當事人自我說詞，指摘
    原判決違法，揆諸前揭說明，即屬未敘述具體理由，所提第
    二審上訴不合法律上之程式，爰不經言詞辯論判決駁回之。
五、據上論結，應依刑事訴訟法第367條前段、第372條，判決如
    主文。
中    華    民    國    99    年    4     月    14    日
                  刑事第五庭    審判長法  官  楊明章
                                      法  官  蔡美美
                                      法  官  趙文淵
以上正本證明與原本無異。
如不服本判決應於收受送達後10日內向本院提出上訴書狀，其未
敘述上訴理由者，並得於提起上訴後10日內向本院補提理由書（
均須按他造當事人之人數附繕本）「切勿逕送上級法院」。
                                      書記官  呂宬樂
中    華    民    國    99    年    4     月    15    日

司法院資訊處製作；財團法人民間司法改革基金會備份。
